【裁判字號】    90,訴,441
【裁判日期】    900604
【裁判案由】    強
【裁判全文】
臺灣臺南地方法院刑事判決                            九十年度訴字第四四一號
    公  訴  人  臺灣台南地方法院檢察署檢察官
    被      告  戊○○
    指定辯護人  本院公設辯護人甲○○
右列被告因強盜案件，經檢察官提起公訴 (九十年度偵字第二八六一號)，本院判決
如左：
    主  文
戊○○結夥三人、攜帶凶器竊盜，因脫免逮捕，而當場施以強暴，處有期徒刑伍年貳
月。
扣案之手電筒壹支、螺絲起子壹支、美工刀壹支、鉗子壹支、鑰匙壹串及鐵條壹支，
均沒收。
    事  實
一、戊○○曾於民國八十五年十月四日因違反麻醉藥品管理調條例案件，經台灣新竹
    地方法院判處有期徒刑五月而尚未執行，猶不知悔改，復意圖為自己不法之所有
    ，於九十年二月二十八日凌晨三時三十分許，結夥二名不詳年籍姓名之成年男子
    ，由戊○○攜帶其所有客觀上具有危險性之凶器手電筒、螺絲起子、美工刀、鉗
    子、鑰匙一串及鐵條各一支，至屏東縣高樹鄉○○村○○路四十二之二十號前，
    竊取乙○○所有車牌號碼ＶＯ—四一五號自用小貨車，另二名男子則擔任把風之
    工作，得手後由戊○○駕駛前開竊得之ＶＯ—四一五號自用小貨車，另二名成年
    男子則駕駛原車一同離去，欲離去之際，適丙○○發覺而告知乙○○，二人並一
    同開車追蹤贓物，而丙○○與乙○○二人追蹤戊○○駕駛失竊車輛至台南縣仁德
    鄉時，丙○○與乙○○見前有巡邏警車，隨即加速追趕並告知巡邏警員上開情事
    ，巡邏警車隨即於台南縣仁德鄉○○村○○路與文賢路路口時將戊○○攔停盤查
    ，另二名不詳年籍姓名之成年男子則趁隙逃逸，戊○○佯以接受警員盤查，嗣乙○○、丙○○隨後趕至，並向警員指稱：他是小偷等語，戊○○見事跡敗露，為
    脫免逮捕，竟撿拾路旁之鐵棒擬攻擊員警及丙○○，並朝文賢路一段十一號之方
    向逃跑，員警見情況緊急，乃對空鳴槍，戊○○不僅未予理會，於逃至文賢路一
    段十一號之後方時，為警及丙○○追到，戊○○乃持鐵棒對員警及丙○○揮舞、
    攻擊，而當場施以強暴，致丙○○受有左手臂挫傷、右胸部紅腫等傷害（傷害部
    分未具告訴）。嗣經警制伏後，在戊○○身上扣得其所有之手電筒、螺絲起子、
    美工刀、鉗子、鐵條各一支及鑰匙一串。
二、案經台南縣警察局歸仁分局報告台灣台南地方法院檢察署檢察官偵查起訴。
    理  由
一、訊據被告戊○○固不否認攜帶凶器與另二名不詳姓名年籍之成年男子結夥竊得Ｖ
    Ｏ—四一五號自用小貨車之事實不諱，惟矢口否認有何準強盜之犯行，辯稱：伊
    並未持鐵棒攻擊員警及丙○○，而係丙○○持棍子攻擊伊後，伊因害怕，才躲起
    來云云。經查：(1)右揭事實，業據被告於警訊及檢察官偵查時供述綦詳，核與被
    害人乙○○、丙○○於警訊、偵審中及證人即在案發現場處理之員警丁○○於本
    院調查時證述情節相符，並有贓物認領保管單一紙在卷可稽，復有手電筒、螺絲
    起子、美工刀、鉗子、鐵條各一支及鑰匙一串扣案可資佐證。(2)被告於本院調查
    、審理中雖以前詞置辯，然被告於警局初訊時供稱：「我被警方攔截後，先佯裝
    接受盤查，後來有二名男子（指車主乙○○及證人丙○○）在警方趕到後亦隨後
    趕到現場，並說我是小偷，我見事跡敗露，欲駕車脫逃，即拾起路旁放置之鐵棒
    攻擊二名員警及該二名男子趁隙逃跑，但跑到一處巷弄中（即仁德鄉○○路○段
    十一號後方）是死巷，無處可逃，回頭又以鐵條攻擊追捕我之人員（指警員及丙○○）拒捕」等語（詳警卷），嗣於偵查中陳稱：「我就從地上持鐵條抵抗」、
    「（問：你用何物打人？）可能是木棒之類，我亦不清楚」等語（詳偵卷第六頁
    、十七頁），且證人丁○○於本院調查時證稱：「我們要逮捕被告，被告反抗，
    被告手裡有拿鐵條，旁邊是工地，被告可能在工地撿的，‧‧‧我們找到被告時
    ，被告就持鐵條攻擊我們和被害人的朋友，被害人的朋友有受傷」、「（問：被
    告有無拿鐵棒？）他確實有拿，丙○○被打傷，就是被鐵棒打傷的，‧‧被告說
    他沒有拿鐵棒，被害人打他是不實在的」等語（本院九十年五月七日訊問筆錄）
    ，而證人丙○○於警訊時證稱：「（問：戊○○有無持械毆打你？）他拿著鐵棒
    打我左手臂，接者又以拳頭毆打我胸、腹等處」等語，是被告於本院調查、審理
    中改口稱未拿鐵棒攻擊證人丙○○云云，顯係卸責之詞，不足採信。是本件事證
    明確，被告犯行洵堪認定，應依法論科。
二、按刑法第三百二十一條第一項第三款之攜帶凶器竊盜罪，此所謂之凶器，其種類
    並無限制，凡客觀上足對人之生命、身體、安全構成威脅，具有危險性之凶器均
    屬之，且祇須行竊時攜帶此種具有危險性之凶器為已足，並不以攜帶之初有行兇
    之意圖為必要（最高法院七十九年台上字第五二五三號判例參照）；次按刑法第
    三百二十九條所謂當場，不以實施竊盜者尚未離去現場為限，即已離盜所尚在他
    人跟蹤追躡中，仍不失為當場（最高法院二十八年上字第一九八四號判例參照）
    ；又所謂強暴，係指以有形之暴力行為強加諸被害人之身體（最高法院七十七年
    度台上字第三六四二號判決參照）；又刑法第三百二十九條之準強盜，所稱之強
    暴脅迫，祇須行為人實施強暴或脅迫行為，足使人心生畏怖即為相當，不以使人
    不能抗拒為必要。復按刑法第三百二十九條以強盜論，即以強盜罪相當條文處罰
    之意，非專指自始犯強盜罪而言，即依同法第三百二十九條以強盜論者，亦包括
    之，如此項準強盜有同法第三百二十一條第一項各款情刑之一，自應依同法第三
    百三十條論處（最高法院四十二年度台上字第五二三號判例參照）。核被告結夥
    三人、攜帶凶器竊盜，而因脫免逮捕，當場施以強暴，係犯刑法第三百二十九條
    之準強盜罪，而有同法第三百二十一條第一項第四款、第三款之情形，應依同法
    第三百三十條第一項加重強盜罪論處。公訴人漏未斟酌此點，而認被告係犯同法
    第三百二十九條之罪，尚有未洽，惟起訴事實既已敘及，本院自應予以審理，並
    變更起訴法條。爰審酌被告正值青壯年，不思向上，竟結夥另二名不詳姓名年籍
    之成年男子攜帶凶器竊盜，復於竊得他人財物後，僅為脫免逮捕竟當場施強暴並
    導致丙○○受傷，嚴重破壞社會秩序、及其品行、犯罪動機、目的、手段及犯罪
    後之態度等一切情狀，量處如主文所示之刑，以資懲儆。
三、扣案之鑰匙一串，係供被告犯罪所用之物，且屬被告所有，業經被告供明在卷，
    爰依刑法第三十八條第一項第二款之規定，宣告沒收之。另扳手一支，雖係被告
    所有，供犯罪所用之物，惟並未扣案，為免日後執行困難，爰不予宣告沒收。至
    扣案之手電筒一支、螺絲起子一支、美工刀一支、鉗子一支及鐵條一支，係被告
    所有，供犯罪預備之物，爰依刑法第三十八條第一項第二款之規定，宣告沒收之
    。
據上論斷，應依刑事訴訟法第二百九十九條第一項前段、第三百條、第三百二十九條
、第三百三十條第一項、第三十八條第一項第二款，判決如主文。
本案經檢察官林志峰到庭執行職務。
中      華      民      國    九十      年      六      月      四      日
                                  臺灣臺南地方法院刑事第一庭
                                          法  官  鄭  燕  璘
右正本證明與原本無異。
如不服本判決，應於判決送達後十日內，向本院提出上訴狀。
                  書記官  田  富  蓉
中      華      民      國    九十      年      六      月      五      日
附錄本案論罪科刑法條全文：
刑法第三百二十一條
  犯竊盜罪而有左列情形之一者，處六月以上五年以下有期徒刑：
  一  於夜間侵入住宅或有人居住之建築物、船艦，或隱匿其內而犯之者。
  二  毀越門扇、牆垣或其他安全設備而犯之者。
  三  攜帶兇器而犯之者。
  四  結夥三人以上而犯之者。
  五  乘火災、水災或其他災害之際而犯之者。
  六  在車站或埠頭而犯之者。
  前項之未遂罰之。
刑法第三百二十九條
  竊盜或搶奪，因防護贓物、脫免逮捕或湮滅罪證，而當場施以強暴脅迫者，以強盜
  論。
刑法第三百三十條第一項
  犯強盜罪而有第三百二十一條第一項各款情形之一者，處五年以上十二年以下有期
  徒刑。


司法院資訊處製作；財團法人民間司法改革基金會備份。
